【裁判字號】    95,訴,81
【裁判日期】    950425
【裁判案由】    違反槍砲彈藥刀械管制條例等
【裁判全文】
臺灣屏東地方法院刑事判決                95年度訴字第81號
公  訴  人  臺灣屏東地方法院檢察署檢察官
被      告  乙○○
指定辯護人  本院公設辯護人丁○○
上列被告因違反槍砲彈藥刀械管制條例等案件，經檢察官提起公
訴（94年度偵字第5482、5530、5531號），本院判決如下：
    主  文
乙○○連續竊盜，累犯，處有期徒刑壹年貳月，扣案偽造之車號
D7－1798、VS－5238號車牌各貳面、張朝福行車執照壹張均沒收
之；又未經許可，持有可發射子彈具有殺傷力之改造手槍，累犯
，處有期徒刑壹年陸月，併科罰金新臺幣伍萬元，罰金如易服勞
役，以新臺幣玖佰元即銀元參佰元折算壹日，扣案之改造手槍壹
支（槍枝管制編號：0000000000號）沒收之。應執行
有期徒刑貳年陸月，併科罰金新臺幣伍萬元，罰金如易服勞役，
以新臺幣玖佰元即銀元參佰元折算壹日，扣案偽造之車號D7－17
98、VS－5238號車牌各貳面、張朝福行車執照壹張、改造手槍壹
支（槍枝管制編號：0000000000號）均沒收之。
    事  實
一、乙○○前因違反麻醉藥品管理條例、槍砲彈藥刀械管制條例
    、竊盜等案件，經法院分別判處有期徒刑確定並定其應執行
    刑為1 年7 月，於民國86年1 月21日縮短刑期假釋出監，並
    於86年3 月20日縮刑期滿未經撤銷假釋，視為執行完畢。詎
    其仍不知悔改，分別基於意圖為自己不法所有、行使偽造特
    種文書之概括犯意及持有具殺傷力改造手槍之犯意，先後為
    下列連續竊盜、行使偽造特種文書行為及持有具殺傷力改造
    手槍之行為：
(一)於88年11月19日8 時許，在臺北縣鶯歌鎮○○街口，以其自
    備之鑰匙1 支（未扣案），竊取永濱自小客車租賃公司所有
    而交由客戶丙○○使用之BB－2042號自小客車1 輛，供己使
    用。復為逃避警方追緝，撥打其在臺北境內之某跳蚤市場看
    見之書刊廣告電話，以新臺幣（下同）3 萬元之代價，向姓
    名年籍不詳之成年人購買偽造之張朝福所有車號D7－1798號
    車牌2 面及張朝福之行車執照1 張，再將BB－2042號自小客
    車車牌卸下，懸掛上偽造之車號D7－1798號車牌2 面後，持
    上開偽造之行車執照駕駛該部車輛，足生損害於張朝福及監
    理機關對於車籍資料管理之正確性。嗣於89年1 月27日14時
    許，為警在桃園縣桃園市○○街及益壽一街口查獲，並扣得
    上開偽造之車牌、行車執照及原車號為BB－2042號自小客車
    1 輛（已由戊○○領回保管）。
(二)另於88年12月20日23時許，在桃園縣龜山鄉○○路359 號前
    ，徒手竊取己○○所有之車號W6－6806號（引擎號碼VQ0000
    0000B）未 熄火之自小客車1 輛，供己使用。復為逃避警方
    追緝，撥打其在臺北境內之某跳蚤市場看見之書刊廣告電話
    ，以新臺幣（下同）3 萬元之代價，向姓名年籍不詳之成年
    人購買偽造之黃三和所有車號VS－5238號車牌2 面，再將W6
    －6806號自小客車車牌卸下，懸掛上偽造之車號VS－5238號
    號車牌2 面後使用該部車輛，足生損害於黃三和及監理機關
    對於車籍資料管理之正確性。又其明知槍枝係槍砲彈藥刀械
    管制條例第4 條第1 項第1 款所列，非經中央主管機關許可
    不得持有之物品，竟仍基於持有具殺傷力改造手槍之犯意，
    於88年12月17日某時，在臺北縣板橋市○○路，收受李瑞閔
    所交付之仿WALTHER 廠半自動手槍製造之金屬玩具槍換裝土
    製金屬槍管改造而成之具有殺傷力之改造手槍1 支（槍枝管
    制編號0000000000號），並將之藏放在上開己○○所有自小
    客車駕駛座下方而持有之。嗣於89年1 月7 日凌晨4 時許，
    為警在臺北縣板橋市○○路2 段臨48號前查獲，並扣得前揭
    失竊之自小客車1 輛（已由己○○領回保管）、偽造之VS－
    5238號車牌2 面、改造手槍1 支（槍枝管制編號00000000
    00號）及自製長刀1 支、銅條1 支、鋼管21支、汽車鑰匙1
    支、不具殺傷力之改造子彈2 顆。
(三)復於90年8 月17日某時，在臺中縣大甲鎮○○里○○路旁，
    以自備之鑰匙1 支（未扣案），竊取王思盈所有之車號X5－
    4836號自小客車1 輛，供己使用。嗣於同年29日18時許，駕
    駛所竊得之上開自小客車（已由王思盈領回保管），在雲林
    縣元長鄉○○村○○路發生車禍，始為警循線查獲。
二、案經桃園縣警察局中壢分局、屏東縣警察局恆春分局及雲林
    縣警察局虎尾分局報告臺灣屏東地方法院檢察署檢察官偵查
    起訴。
    理  由
一、按被告以外之人於偵查中向檢察官所為之陳述，除顯有不可
    信之情況者外，得為證據；次按被告以外之人於檢察事務官
    、司法警察官或司法警察調查中所為之陳述，與審判中不符
    時，其先前之陳述具有較可信之特別情況，且為證明犯罪事
    實存否所必要者，得為證據；又按被告以外之人於審判外之
    陳述，雖不符前四條之規定，而經當事人於審判程序同意作
    為證據，法院審酌該言詞或書面陳述作成之情況，認為適當
    者，亦得為證據。當事人、代理人或辯護人於法院調查證據
    時，知有第159 條第1 項不得為證據之情形，而未於言詞辯
    論終結前聲明異議者，視為有前項之同意，刑事訴訟法第15
    9 條之1 第2 項、第159 條之2 、第159 條之5 分別定有明
    文。查本件證人邱吉峰於偵訊中證述內容，依卷證所示，其
    作成狀態，並無違背其個人意思而為陳述，或其他違法取供
    之情形，且證人邱吉峰經具結在案，被告、辯護人對此部分
    所述，於本院審理時亦不爭執其證據能力及真實性，足認並
    無顯不可信之情況，依前述同法第159 條之1 第2 項規定，
    自有證據能力。又丙○○、己○○、王思盈之兄甲○○於警
    詢中所為之指述，雖係審判外之陳述，然被告、辯護人於本
    院審理時，均不爭執其證據能力，依前開同法第159 條之5
    規定，亦有證據能力，合先敘明。
二、上揭被告乙○○所為之（一）（二）（三）竊盜、行使偽造
    特種文書、持有具殺傷力改造手槍等犯罪事實，業經被告於
    本院審理時坦承不諱，核與被害人丙○○、己○○、王思盈
    之兄甲○○於警詢中指述失竊情節及證人邱吉峰於偵訊時證
    述查獲情形相符，並有贓物認領保管單3 紙、交通部公路局
    新竹區監理所桃園監理站89年2 月14日（89）竹監桃字第03
    616 、03616 －1 號函及所附鑑定報告各1 份、車輛竊盜車
    牌失竊查詢認可車輛資料1 紙、臺中縣警察局車輛協尋電腦
    輸入單1 紙、車籍作業系統查詢認可資料3 紙在卷可稽，及
    偽造之車號D7－1798、VS－5238號車牌各2 面、偽造之張朝
    福行車執照1 張及改造手槍1 支（槍枝管制編號0000000000
    號）扣案可資佐證。又扣案之改造手槍1 支，經送內政部警
    政署刑事警察局鑑定結果，認送鑑改造手槍1 支，係仿WALT
    HER 型半自動手槍製造之金屬玩具槍換裝土製金屬槍管改造
    而成之改造手槍（槍枝管制編號：0000000000號），機械性
    能良好，認具殺傷力一情，有內政部警政署刑事警察局89年
    1 月13日刑鑑字第4143號鑑驗通知書1 份附卷可稽。從而，
    足認被告上開不利於己之自白確與事實相符，應可採信。本
    案事證明確，被告犯行堪以認定。
三、論罪科刑
（一）竊盜及行使偽造特種文書犯行部分
      按汽車牌照為公路監理機關所發給，固具有公文書性質，
      惟依修正前道路交通安全規則第12條（即現行條文第8 條
      規定），汽車牌照僅為行車之許可憑證，自屬於刑法第21
      2 條所列特許證之一種（最高法院63年臺上字第1550號著
      有判例可參），且車輛牌照包括號牌及行車執照，兩者通
      稱為車輛牌照（參照最高法院64年度第3 次刑庭庭推總會
      議決議 (四) ）。又刑法上之行使偽造（變造）文書罪，
      重在保護文書公共信用之利益，凡行為人提出偽造之（準
      ）私文書，充作真正之文書，並對其內容有所主張，足以
      生損害於公眾或他人，即已成立，至其行使之目的能否達
      到，則在所不問（最高法院93年度臺上字第4180判決要旨
      參照）。查被告事實欄（一）竊取車輛並換裝偽造車牌行
      駛，並隨車攜帶偽造行車執照之行為，分別係犯刑法第32
      0 條第1 項之普通竊盜罪及同法第216 條、第212 條行使
      偽造特種文書罪。至公訴意旨雖認被告竊取前開事實欄（
      一）之車輛係以破壞該自小客車車門之安全設備之方式為
      之，因認係犯刑法第321 條第1 項第2 款之罪云云。然觀
      被告於審理時乃供承其係用普通鑰匙打開車門偷竊被害人
      丙○○之車輛，並沒有破壞車門，且其得手後，把車輛電
      門鎖改裝成按鈕式啟動裝置，不需要再用鑰匙啟動車輛一
      情，核與證人丙○○於警詢時證稱：尋獲的車子電門鎖被
      破壞，歹徒還自行加裝啟動開關等語相符，故被告係在竊
      取該部車輛得手後始改裝電門鎖裝置之事實，應可認定。
      又被告竊取該部車輛後改裝電門鎖之行為，不僅未侵害新
      法益，對前竊盜行為所侵害之法益亦未造成更大之損害，
      自屬不罰之後行為，則被告該次竊盜行為應依普通竊盜罪
      處斷，公訴意旨認被告該次係成立加重竊盜罪，尚有未洽
      ，惟其社會基本事實相同，本院應變更起訴法條，附此敘
      明。其事實欄（二）竊取車輛並換裝偽造車牌行駛等行為
      ，分別係犯刑法第320 條第1 項普通竊盜罪、同法第216
      條、第212 條行使偽造特種文書罪。且其事實欄（三）所
      為，係犯刑法第320 條第1 項之普通竊盜罪。而被告前揭
      先後多次竊盜、行使偽造特種文書犯行，均時間緊接，方
      法相同，觸犯構成要件相同之罪名，顯係基於概括犯意反
      覆為之，均為連續犯，皆應依刑法第56條規定論以一罪並
      均加重其刑。
（二）持有槍枝部分：
      按被告行為後，槍砲彈藥刀械管制條例於94年1 月26日經
      總統以華總一義字第09400010101 號修正公布，並於同年
      1 月28日生效，就檢察官起訴被告所犯修正前槍砲彈藥刀
      械管制條例第11條第4 項之條項業經刪除，並將該條項所
      規定之未經許可持有其他可發射子彈具有殺傷力之改造手
      槍罪移列至第8 條第4 項合併修正，修正前後之該罪構成
      要件雖無不同，惟修正後之刑度已由「1 年以上7 年以下
      有期徒刑，併科新臺幣7 百萬元以下罰金」提高為「3 年
      以上10年以下有期徒刑，併科新臺幣7 百萬元以下之罰金
      」，比較被告行為時及裁判時法適用結果，以修正前之槍
      砲彈藥刀械管制條例較有利於被告，依刑法第2 條第1 項
      但書之規定，應適用修正前槍砲彈藥刀械管制條例之規定
      ，合先敘明。查被告事實欄（二）所為未經許可，而持有
      其他可發射金屬或子彈具有殺傷力之手槍，核其所為，係
      犯修正前槍砲彈藥刀械管制條例第11條第4 項未經許可持
      有其他可發射子彈具有殺傷力之改造手槍罪。
（三）再查被告前因違反麻醉藥品管理條例、槍砲彈藥刀械管制
      條例、竊盜等案件，經法院分別判處有期徒刑確定並定其
      應執行刑為1 年7 月，於86年1 月21日縮短刑期假釋出監
      ，並於86年3 月20日縮刑期滿未經撤銷假釋，視為執行完
      畢，有臺灣屏東地方法院檢察署刑案資料查註紀錄表及臺
      灣高等法院被告前案紀錄表各1 份附卷可考，其於有期徒
      刑執行完畢後5 年內再犯本件有期徒刑以上之前揭3 罪，
      均為累犯，則其所犯普通竊盜罪、行使偽造特種文書罪部
      分皆應依刑法第47條規定遞加重其刑，另所犯持有具殺傷
      力之改造手槍罪亦應依同條規定加重其刑。又被告所為之
      上開竊盜及行使偽造特種文書之2 罪間，有方法目的之牽
      連關係，應從一重論以連續普通竊盜罪。而被告所犯之上
      述竊盜及持有具殺傷力改造手槍之2 罪，犯意各別，罪名
      互異，應分論併罰之。爰審酌被告有麻藥、槍砲等前科（
      有卷附臺灣屏東地方法院檢察署刑案資料查註紀錄表、臺
      灣高等法院被告前案紀錄表可參表可參），正值壯年，未
      思以正當途徑，憑藉勞力獲取財物，竟基於貪念屢屢行竊
      ，復使用偽造車牌行駛於道路，對被害人財產及公路監理
      機關車籍管理之正確性均造成損害；又未經許可無故持有
      前開具殺傷力之改造手槍，影響社會治安暨對他人之生命
      身體構成威脅之危害，惟未持槍加害他人生命、身體、財
      產之具體事證，犯罪情節之輕重，及犯罪後皆坦認犯行，
      態度尚佳等一切情狀，分別量處如主文所示之刑，並就併
      科罰金部分諭知如易服勞役之折算標準，及定其應執行刑
      ，且就併科罰金部分諭知如易服勞役之折算標準。
（四）扣案偽造之車號D7－1798、VS－5238號車牌各2 面、張朝
      福行車執照1 張，係被告所有且供其犯罪所用之物，應均
      依刑法第38條第1 項第2 款之規定宣告沒收之。又扣案之
      上開改造手槍1 枝（槍枝管制編號：0000000000號），依
      槍砲彈藥刀械管制條例第5 條之規定為違禁物，爰依刑法
      第38條第1 項第1 款之規定，併予宣告沒收之。另扣案之
      自製長刀1 支、銅條1 支、鋼管21支、汽車鑰匙1 支，並
      無證據證明與本案相涉；又不具殺傷力之改造子彈2 顆亦
      非違禁物；且被告行竊所用之自備鑰匙1 支並未扣案，且
      尚無證據證明現仍存在，爰均不併予宣告沒收，併此敘明
      。
據上論斷，應依刑事訴訟法第299 條第1 項前段、第300 條，修
正前槍砲彈藥刀械管制條例第11條第4 項，刑法第11條前段、第
2條 第1 項後段、第56條、第320 條第1 項、第216 條、212 條
、第55條、第47條、第42條第2 項、第51條第5 款、第38條第1
項第1 款、第2 款，罰金罰鍰提高標準條例第1 條前段、第2 條
，現行法規所定貨幣單位折算新臺幣條例第2 條，判決如主文。
本案經檢察官潘國威到庭執行職務。
中    華    民    國    95    年    4     月    25    日
                  刑事第一庭    審判長法  官  潘正屏
                                      法  官  曾吉雄
                                      法  官  黃聖涵
以上正本證明與原本無異。
如不服本判決應於收受本判決送達後10日內向本院提出上訴書狀
，其未敘述上訴理由者，並得於提起上訴後10日內向本院補提理
由書狀（均須按他造當事人之人數附繕本）「切勿逕送上級法院
」
中    華    民    國    95    年    5     月    1    日
                                       書記官  蘇雅慧
附錄本判決論罪科刑法條
中華民國刑法第320條
(普通竊盜罪、竊佔罪)
意圖為自己或第三人不法之所有，而竊取他人之動產者，為竊盜
罪，處 5 年以下有期徒刑、拘役或 500 元以下罰金。
意圖為自己或第三人不法之利益，而竊佔他人之不動產者，依前
項之規定處斷。
前二項之未遂犯罰之。
刑法第212條：
偽造、變造護照、旅券、免許證、特許證及關於品行、能力服務
或其他相類之證書、介紹書，足以生損害於公眾或他人者，處一
年以下有期徒刑、拘役或三百元以下罰金。
中華民國刑法第216條
(行使偽造變造或登載不實之文書罪)
行使第210 條至第215 條之文書者，依偽造、變造文書或登載不
實事項或使登載不實事項之規定處斷。
【修正前槍砲彈藥刀械管制條例】
  ‧第11條第4項
    未經許可，持有、寄藏或意圖販賣而陳列第1項所列槍砲者
    ，處一年以上七年以下有期徒刑，併科新臺幣七百萬元以下
    罰金。


司法院資訊處製作；財團法人民間司法改革基金會備份。
